臺灣高等法院交通事件裁定　　　　　 100年度交抗字第1533號
抗　告　人
即受處分人　陳才申
輔　佐　人　陳朝濱
上列抗告人因違反道路交通管理處罰條例案件，不服臺灣宜蘭地
方法院中華民國100 年10月20日所為裁定（100 年度交聲字第13
0 號），提起抗告，本院裁定如下：
    主  文
抗告駁回。
    理  由
一、按汽車駕駛人拒絕接受酒精濃度測試之檢定者，處新臺幣（
    下同）60,000元罰鍰，並當場移置保管該汽車及吊銷該駕駛
    執照，3 年內不得考領駕駛執照，道路交通管理處罰條例第
    35條第4 項前段、第67條第2 項前段及違反道路交通管理事
    件統一裁罰基準及處理細則分別定有明文。
二、原處分意旨略以：受處分人陳才申於民國100 年3 月14日23
    時6 分許，騎乘車牌號碼N5K-137 重型機車，於宜蘭縣蘇澳
    鎮○○路○ 段252 號，因經攔查發現身上有酒味實施酒測3
    次以上，不配合吹測，並告知其權益後，拒絕接受酒精濃度
    測試之檢定違規，經宜蘭縣政府警察局蘇澳分局以宜警交字
    第Q00000000 號舉發違反道路交通管理事件通知單舉發，並
    經原處分機關即交通部公路總局臺北區監理所宜蘭監理站請
    上開舉發單位調查，仍認受處分人違規事實明確，故以受處
    分人違反前述道路交通管理處罰條例第35條第4 項前段、第
    67條第2 項前段規定之行為，裁處罰鍰60,000元，並吊銷駕
    照及3 年內不得考領駕駛執照。
三、聲明異議意旨略以：（一）異議人即受處分人於100 年3 月
    14日23時許路經蘇澳分局，機車停放在分局大門前，因尿急
    即向蘇澳分局借用廁所，一名員警用V8向伊攝影，並說伊有
    喝酒，伊回答僅喝少許維士比，該名員警欲向伊酒測，伊認
    為係借用廁所，而非路檢，拒絕受測，伊因有精神障礙，情
    緒易怒，故與派出所所長有肢體拉扯，並拒絕酒測，伊並質
    疑為何所長不直接向伊開罰單。（二）員警所說當時過程，
    皆為謊言，期能調閱錄影帶還原真相。（三）完成開單後，
    伊認為不是路檢，拒簽罰單，員警以恐嚇、威脅之方式，伊
    恐懼無奈之下，才在罰單上簽名。（四）伊係因不瞭解法律
    才拒測，伊在罰單列印完成後，有說要接受酒測，伊有精神
    障礙，有很多事情都不懂，為此聲明異議云云，請求撤銷原
    處分。
四、原裁定意旨略以：
（一）異議人於100 年3 月14日23時6 分許，騎乘車牌號碼N5K-
      137 重型機車，於宜蘭縣蘇澳鎮○○路○ 段252 號，因「
      拒絕接受酒精濃度測試之檢定」違規，經宜蘭縣政府警察
      局蘇澳分局以宜警交字第Q00000000 號舉發違反道路交通
      管理事件通知單舉發，有舉發通知單1 紙附卷可稽。
（二）異議人雖以上詞置辯，惟查，證人即舉發員警張銘祥於原
      審審理時證稱：「當天我準備服勤的時候，我在騎樓的下
      面要去巡邏，我看到異議人騎機車沒有帶安全帽騎到分局
      前面，當時我走向前，異議人說他要借廁所，當時我聞到
      異議人身上有酒味，異議人上完廁所之後，我問他有無喝
      酒，請他接受酒測，異議人也承認他有喝酒，當時我們有
      權利告知三次，請他配合，如不配合要舉發拒測，我們全
      程都有錄影錄音，但是他之後仍然不配合，所以我們就製
      單舉發（庭呈錄影光碟2 片）。一片是請他配合我們酒測
      的過程，另外一片是我調閱蘇澳鎮的路口監視器，證明異
      議人確實有騎機車。」經原審勘驗第一片光碟之結果，畫
      面顯示機車在道路上騎乘等情，亦據證人張銘祥證稱：該
      機車為異議人所騎乘等語明確。異議人亦自承當時伊有騎
      機車，後來好像機車沒有油了，伊就停在警察局門口要借
      廁所等語，足證異議人確有酒後騎乘機車之事實。又經原
      審勘驗第二片光碟之結果，員警確有問異議人有無喝酒、
      是否要接受酒測，並告知拒測應處新臺幣6 萬元罰鍰，並
      吊扣車輛等語，異議人均未配合接受酒測。是證人張銘祥
      之證述，自屬可採。又異議人與員警僵持之時間長達49分
      鐘許，其間均有對員警詢問是否要接受酒測後均未依指示
      配合酒測，甚至向員警表示：「我有殘障手冊，我隨時怎
      麼樣，我也不知道我在幹嘛！」等語，有原審勘驗筆錄在
      卷可查。又參以異議人於原審審理時亦陳稱：「我因為有
      精神障礙，所以很多都不懂」云云，然而異議人無論與員
      警對話或於原審主張異議時，對於其異議事實之主張均清
      楚明確，難認有何不能理解員警與異議人對話內容之情事
      。況查，異議人前曾因酒後駕車不能安全駕駛，經臺灣桃
      園地方法院於98年8 月31日判處拘役35日，有臺灣桃園地
      方法院檢察署檢察官98年度速偵字第4055號起訴書及臺灣
      桃園地方法院98年度桃交簡字第2254號判決書各1 份在卷
      可查，是異議人對於接受酒測乙事顯非不能理解，顯見其
      應係畏罪而故意以自己精神障礙為由拒絕接受酒測，所辯
      委無足採。從而，原處分機關依道路交通管理處罰條例第
      35條第4 項前段、第67條第2 項前段規定，裁處異議人罰
      鍰60,000元，並吊銷駕照及3 年內不得考領駕駛執照，核
      無違誤；本件聲明異議為無理由，應予駁回。
五、異議人即受處分人抗告意旨略稱：
（一）本件並非經警攔查，係受處分人將機車停妥走進蘇澳分局
      蘇澳派出所借用廁所，員警張銘祥故意說有聞到酒味，且
      因受處分人躁鬱症發作與所長李守傑有拉扯行為，引起所
      長不悅，始指示錄音錄影。
（二）2 片錄影光碟係經重新拷貝，其中並無受處分人與所長拉
      扯及3 名員警靠近表示如不在舉發通知單上簽名即不得返
      家之畫面，另第1 片光碟顯示受處分人騎乘機車之畫面並
      未連貫，不能證明受處分人於騎車抵達派出所前有酒駕行
      為，自有重新播放、勘驗該2 片錄影光碟並傳喚所長李守
      傑與3名姓名年籍不詳員警到庭對質或實施測謊之必要。
六、經查，本件受處分人係騎乘機車抵達宜蘭縣政府警察局蘇澳
    分局蘇澳派出所，因感到油料即將耗盡，遂將機車停在派出
    所門口，而走進該派出所借用廁所乙節，業據受處分人於原
    審審理時供承不諱（見原審卷第34頁），核與證人即員警張
    銘祥所證：當時看到受處分人騎乘機車抵達派出所前乙情（
    見原審卷第34頁）相符；再者，關於證人張銘祥因聞到受處
    分人身上有酒味，而請受處分人接受酒測，並告知拒測應處
    新臺幣6 萬元罰鍰及吊扣車輛，受處分人均未配合接受酒測
    乙節，亦據證人張銘祥供證明確（見原審卷第34頁），並經
    原審勘驗受處分人進入派出所後之錄影光碟屬實，有勘驗筆
    錄1 份在卷可稽（見原審卷第42至48頁），綜上等情，受處
    分人於飲酒後騎乘重型機車而拒絕接受酒精濃度測試之檢定
    ，至為灼然。又員警於實施酒測時，究係在路邊攔停駕駛人
    逕行施測，抑或待駕駛人將車輛停妥後始予施測，均無礙員
    警施測之適法性，本件受處分人於員警欲對其實施酒測前，
    既已坦承確有騎乘重型機車之行為，核與證人張銘祥證述之
    情節相符，自不因員警係於受處分人進入派出所後始欲對其
    施測，非於路邊攔停其騎乘之機車逕行施測而異其結論，是
    受處分人一再爭執本件並非經警攔查，係其走進派出所後員
    警欲對其施測而拒測，非屬違規云云，自無足採。至本件錄
    影光碟究有無受處分人與所長拉扯及3 名員警靠近表示如不
    在舉發通知單上簽名即不得返家之畫面，並不影響受處分人
    前揭違規事實之認定；而第1 片光碟顯示受處分人騎乘機車
    之畫面縱未連貫至派出所，亦不足以彈劾受處分人坦承確有
    騎乘重型機車至派出所及證人張銘祥上開證述之憑信性，是
    本件自無重行勘驗上開2 片錄影光碟並傳喚所長李守傑與3
    名姓名年籍不詳員警到庭對質或實施測謊之必要。從而，原
    審基於以上相同之見解，認原處分機關依道路交通管理處罰
    條例第35條第4 項前段、第67條第2 項前段規定，裁處受處
    分人罰鍰60,000元，並吊銷駕照及3 年內不得考領駕駛執照
    ，並無違誤，而駁回受處分人之異議，洵屬正確。受處分人
    猶執前詞提起抗告，指摘原裁定不當，為無理由，應予駁回
    。
七、據上論斷，應依道路交通案件處理辦法第26條，刑事訴訟法
    第412 條，裁定如主文。
中    華    民    國   100    年    11    月    18    日
                  刑事第四庭審判長法  官  陳筱珮
                                  法  官  孫惠琳
                                  法  官  楊貴雄
以上正本證明與原本無異。
不得再抗告。
                                  書記官  廖純瑜
中    華    民    國   100    年    11    月    21    日